臺灣臺中地方法院刑事判決
111年度原訴字第22號
公  訴  人  臺灣臺中地方檢察署檢察官
被      告  劉宇廷




選任辯護人  徐文宗律師
被      告  楊博儒







上列被告等因殺人未遂等案件，經檢察官提起公訴（110年度少
連偵字第576號、111年度少連偵字第12號），本院判決如下：
    主    文
辛○○犯殺人未遂罪，處有期徒刑伍年拾月，扣案如附表編號1至2
所示之物，均沒收。
丁○○犯在公共場所聚集三人以上下手實施強暴罪，處有期徒刑陸
月，如易科罰金，以新臺幣壹仟元折算壹日。
    犯罪事實
一、綽號「小黑」之辛○○與呂建霆、甲○○、王彥鈞、己○○（均由
    檢察官另為不起訴處分）、林○安（民國94年生，真實年籍
    姓名詳卷，由檢察官另行移送少年法庭）及多名友人於民國
    110年12月11日23時許，在址設臺中市○○區○○路0段0000號之
    超級巨星KTV經貿店301包廂慶生。期間辛○○因細故與呂建霆
    發生爭執，竟與綽號「英國」之丁○○及綽號「小凱」之丙○○
    （另行審結）共同基於公然聚眾下手施強暴脅迫之犯意聯絡
    ，由辛○○以附表編號2所示手機內之通訊軟體微信與丁○○聯
    繫要求支援，丁○○乃邀集丙○○一同搭乘其駕駛之車牌號碼00
    0-0000號自小客車前往超級巨星KTV經貿店。丁○○與丙○○於
    翌日（12日）2時56分許抵達上址超級巨星KTV經貿店後，辛○○及丁○○、丙○○趨前與呂建霆發生口角，丙○○先徒手推打呂
    建霆後，雙方發生推擠，辛○○及丁○○、丙○○追打呂建霆及在
    旁之王彥鈞等人，己○○見狀上前與辛○○扭打。於同日2時57
    分許，己○○與辛○○扭打至臺中市○○區○○路0段0000號騎樓旁
    花圃時，雙方因扭打而跌倒在地，辛○○一時氣憤，竟基於殺
    人之犯意，持隨身攜帶如附表編號1所示之摺疊刀朝己○○臉
    部及胸部要害處攻擊，致己○○受有創傷性雙側氣胸、創傷性
    左側血胸、心臟破裂及臉部近眼尾靠近太陽穴及右肩膀等多
    處刀傷等傷害，己○○旋即不支倒地，經救護車於同日3時9分
    將其送往中國醫藥大學附設醫院急救始倖免於難，辛○○之殺
    人行為因而未遂。辛○○行兇後，先搭乘周育衙駕駛之車牌號
    碼000-0000號自小客車前往臺中市○○區○○路0段000號之金賀
    嘉檳榔攤外洗去雙手血跡，再徒步至臺中市○○區○○路0段000
    號之OK超商臺中登峰店外搭乘車牌號碼000-00號計程車至臺
    中市○里區○○○街000號之水悅汽車旅館。嗣於同日5時許，辛○○前往警局投案，經警當場逮捕辛○○，並扣得附表編號1至6
    所示之物；再經臺灣臺中地方檢察署檢察官指揮臺中市政府
    警察局第五分局員警拘提丙○○到案，扣得附表編號7、8所示
    之物，及借訊丁○○，而悉上情。
二、案經己○○及其父庚○○訴請臺中市政府警察局第五分局報告臺
    灣臺中地方檢察署檢察官偵查起訴。
    理    由
壹、證據能力方面
一、供述證據部分
㈠、證人己○○之偵訊筆錄有證據能力
　　按被告以外之人於偵查中向檢察官所為之陳述，除顯有不可
    信之情況者外，得為證據，刑事訴訟法第159條之1第2項定
    有明文，稽其立法理由，乃謂現階段檢察官實施刑事訴訟程
    序，多能遵守法律規定，無違法取供之虞，故原則上賦予其
    偵訊筆錄之證據能力，祇於顯有不可信之例外情況，否定其
    證據適格。是爭辯存有此種例外情況者，當須提出相當程度
    之釋明，非許空泛指摘。是被告以外之人前於偵查中已具結
    而為證述，除反對該項供述得具有證據能力之一方，已釋明
    「顯有不可信之情況」之理由外，不宜以該證人未能於審判
    中接受他造之反對詰問為由，即遽指該證人於偵查中之陳述
    不具證據能力。且所謂不可信之情況，法院應審酌被告以外
    之人於陳述時之外在環境及情況，例如陳述時之心理狀況、
    有無受到外力干擾等，以為判斷之依據（最高法院106年度
    臺上字第75號判決意旨參照）。查被告辛○○之選任辯護人固
    爭執證人己○○於偵查中所為證述，然始終未提出證人己○○於
    偵查中所為證述有何顯不可信之例外情形，且證人己○○經本
    院傳喚到庭具結陳述，使被告辛○○及其選任辯護人行使對質
    詰問權，業經合法調查，是證人己○○於偵查中所為證述自有
    證據能力。
㈡、證人呂建霆之偵訊筆錄有證據能力
　　又被告對於是否行使對質詰問權，本有處分權，倘經法院予
    其聲請傳喚證人到庭對質詰問之機會，惟其未聲請傳喚，應
    認其已捨棄對質詰問證人之權。亦即，倘被告就法院所詢待
    調查之事項，並未聲請傳喚證人到庭交互詰問，且於審判期
    日經踐行證據調查程序後，對於審判長提示並告以要旨之卷
    內供述證據，亦表示無意見，則法院本於全卷事證及調查證
    據之結果，判斷卷內供述證據之證明力，並採為被告犯罪之
    部分論據，要與證據法則無違，並無不當剝奪被告詰問權之
    違法（最高法院104年度台上字第3953號、109年度台上字第
    5535號判決意旨參照）。本案被告辛○○之選任辯護人雖爭執
    證人呂建霆於偵查所為證述，未經對質詰問而欠缺證據能力
    （見本院卷一第183頁至第184頁），然未聲請傳喚證人呂建
    霆到庭作證，且經審判中提示證人呂建霆之偵訊筆錄，被告
    辛○○及其選任辯護人亦表示無意見（見本院卷一第424頁）
    ，參以前揭說明，應認其等捨棄對質詰問證人之權，並經本
    院於審理期日踐行調查證據程序之證人呂建霆之偵訊筆錄，
    本院審酌後認為該等證據並無違法取證或其他瑕疵，且與待
    證事實具有關連性，均為本院事實認定之重要依據，均有證
    據能力。
㈢、證人林○安、王彥溥之偵訊筆錄均有證據能力
　1.按刑事訴訟法第159條之1第2項規定：「被告以外之人於偵
    查中向檢察官所為之陳述，除顯有不可信之情況者外，得為
    證據。」已揭示被告以外之人於偵查中向檢察官所為之陳述
    ，原則上有證據能力，僅於顯有不可信之情況者，始例外否
    定其得為證據。揆其立法理由乃謂現階段檢察官實施刑事訴
    訟程序，多能遵守法律規定，無違法取供之虞，故原則上賦
    予其偵訊筆錄之證據能力，僅於顯有不可信之情況，始例外
    否定其證據適格。是被告如未主張並釋明顯有不可信之情況
    時，檢察官自無須再就該無例外情形為舉證，法院亦無庸在
    判決中說明無例外情形存在之必要。換言之，法院僅在被告
    主張並釋明有「不可信之情況」時，始應就有無該例外情形
    ，為調查審認。依上所述，被告以外之人在檢察官偵查中依
    法具結所為之陳述，除顯有不可信之情況者外，於審判中依
    刑事訴訟法第165條第1項規定合法調查者，即得為證據（最
    高法院102年度台上字第2783號、第2943號判決意旨參照）
    。
  2.再按共同被告在本質上兼具被告與證人雙重身分，偵查中檢
    察官以被告身分訊問共同被告，當共同被告陳述之內容，涉
    及另一被告犯罪時，就該另一被告而言，其證人之地位已然
    形成。此際，檢察官為調查另一被告犯罪情形及蒐集證據之
    必要，即應將該共同被告改列為證人訊問，並應踐行告知證
    人得拒絕證言之相關程序權，使其具結陳述，其之陳述始符
    合刑事訴訟法第159條之1第2項所定得為證據之傳聞例外。
    至於以共同被告身分所為關於該他人犯罪之陳述，因不必擔
    負偽證罪責，其信用性顯不若具結證言，惟衡諸其於警詢或
    檢察事務官調查所為之陳述，同為無須具結，依刑事訴訟法
    第 159條之2卻於具有特信性與必要性之要件時，即得為證
    據，若一概否認其證據能力，無異反而不如警詢之陳述，顯
    然失衡。從而，共同被告以被告身分於偵查中未經具結之陳
    述，應依舉輕以明重原則，本於同法第159條之2、第159條
    之3 等規定之同一法理，於具有相對或絕對可信性之情況保
    障，及使用證據之必要性時，例外賦予其證據能力，俾應實
    務需要（最高法院102年度第13次刑事庭會議決議㈠意旨參照
    ）。　
　3.經查，被告辛○○之選任辯護人另爭執證人林○安、王彥溥於
    偵查中未經具結之證述無證據能力，然林○安、王彥溥於偵
    訊時係以被告身分應訊，本無令其具結之可能，而參以林○
    安、王彥溥於偵訊過程，係採取一問一答方式，且陳述內容
    詳細，復依卷內資料，亦查無其等於偵查中陳述時之外在環
    境有任何顯不可信或檢察官違法取證之情狀，堪認其等於偵
    查中所為上開事實部分之陳述，具有特別可信性，依刑事訴
    訟法第159條之1第2項規定，應有證據能力。且本院復於審
    理時以證人身分傳喚林○安、王彥溥到庭作證，給予被告辛○○及其選任辯護人對質之機會，亦已合法調查，是此部分未
    經具結之陳述，應得作為判斷犯罪事實之依據。　
㈣、證人周育衙之警詢筆錄、王彥鈞之偵訊筆錄均有證據能力
    按現行刑事訴訟法為保障被告之反對詰問權，排除具有虛偽
    危險性之傳聞證據，以求實體真實之發見，於該法第159條
    第1項明定被告以外之人於審判外之言詞或書面陳述，除法
    律有規定者外，不得作為證據。而刑事訴訟法第159條之1至
    159條之4有傳聞法則之例外規定，且被告以外之人於審判外
    之陳述，雖不符前4條之規定，而經當事人於審判程序同意
    作為證據，法院審酌該言詞陳述或書面陳述作成時之情況，
    認為適當者，亦得為證據；當事人、代理人或辯護人於法院
    調查證據時，知有第159條第1項不得為證據之情形，而未於
    言詞辯論終結前聲明異議者，視為有前項之同意，刑事訴訟
    法第159條之5定有明文。再本條之立法意旨，在於確認當事
    人對於傳聞證據有處分權，得放棄反對詰問權，同意或擬制
    同意傳聞證據可作為證據，屬於證據傳聞性之解除行為，如
    法院認為適當，則不論該傳聞證據是否具備刑事訴訟法第15
    9條之1至之4所定情形，均容許作為證據(104年度台上字第2
    093號判決意旨參照)。查本案所引用證人周育衙於警詢、證
    人王彥鈞於偵查所為證述，於被告辛○○而言，雖均屬傳聞證
    據，然檢察官、被告辛○○及其選任辯護人於本院準備程序及
    審理時均未爭執該等證據之證據能力（見本院卷一第183頁
    至第185頁、第248頁、第424頁至第425頁），並經本院於審
    理期日踐行調查證據程序之被告以外之人於審判外之書面、
    言詞陳述，本院審酌後認為該等證據並無違法取證或其他瑕
    疵，且與待證事實具有關連性，均為本院事實認定之重要依
    據，均有證據能力。
㈤、其餘被告辛○○選任辯護人所爭執之證人己○○、呂建霆、甲○○
    、王彥鈞及林○安等人警詢筆錄之證據能力，既均未經用以
    作為被告辛○○有罪證明之證據資料部分，不另逐一敘明其證
    據能力之認定。
㈥、又本判決所引用被告丁○○以外之人於審判外之陳述，於被告
    丁○○而言，雖屬傳聞證據，然檢察官及被告丁○○於本院準備
    程序及審理時均未爭執該等證據之證據能力（見本院卷一第
    159頁至第161頁、第424頁至第425頁），本院審酌上開被告
    丁○○以外之人於審判外陳述作成時之情況，並無不能自由陳
    述之情形，亦未有違法、不當或其他瑕疵，且與被告丁○○本
    案待證事實具有關連性，以之作為認定被告丁○○本案犯行之
    證據應屬適當，認均有證據能力。　　
二、非供述證據部分
　　本判決所引之非供述證據，並無證據證明係公務員違背法定
    程序所取得，亦無顯有不可信之情況，且均經本院依刑事訴
    訟法第164條、第165條踐行調查證據程序，檢察官、被告辛○○及其選任辯護人、被告丁○○對此部分之證據能力亦均不爭
    執（見本院卷一第159頁至第161頁、第424頁至第425頁），
    應認均有證據能力。
貳、實體方面
一、認定犯罪事實所憑之證據及理由
    訊據被告丁○○對於上揭犯行坦承不諱，被告辛○○固坦承有於
    上揭時地，聯繫被告丁○○、丙○○到場支援，並持附表編號1
    所示折疊刀攻擊告訴人己○○，致告訴人己○○受有創傷性雙側
    氣胸、創傷性左側血胸、心臟破裂及臉部近眼尾靠近太陽穴
    及右肩膀等多處刀傷等傷害，然矢口否認有何殺人犯意，辯
    稱：伊當時與己○○扭打後跌倒，為避免自己遭受攻擊，方持
    附表編號1所示之折疊刀朝己○○揮舞以嚇阻己○○，並無殺害
    己○○之故意等語；被告辛○○之選任辯護人為被告辛○○辯護稱
    ：被告辛○○與呂建霆、己○○等人均無深仇大恨，並無殺人之
    動機，且被告辛○○係因與告訴人己○○扭打跌倒在地後，始亮
    刀揮砍，混亂中對於會揮刺到告訴人己○○何部位並不知悉，
    非刻意攻擊告訴人己○○致命部位，況扣案之折疊刀是被告辛○○所攜帶，倘其確有殺人故意，當於鬥毆之初即將折疊刀取
    出，而非直至跌倒在地時始亮刀，足見被告辛○○確無殺人之
    犯意等語。然查：
（一）被告辛○○因與呂建霆發生爭執，而聯繫被告丁○○後，被告
      丁○○即與丙○○一同前往超級巨星KTV經貿店，因與呂建霆
      發生口角，被告辛○○、丁○○及丙○○遂徒手毆打呂建霆等人
      。嗣告訴人己○○上前與被告辛○○扭打，雙方於同日2時57
      分許，扭打至臺中市○○區○○路0段0000號之騎樓旁花圃時
      ，被告辛○○即持附表編號1所示之摺疊刀往告訴人己○○身
      體攻擊等情，業據被告二人於警詢、偵查及本院審理時自
      承在卷，核與證人即同案被告丙○○於警詢、偵查及本院所
      為供述、證人即告訴人己○○、證人林○安、甲○○於偵查及
      本院審理時所為證述、證人周育衙於警詢所為證述、證人
      呂建霆、王彥鈞於偵查所為證述情節大致相符，並有辛○○
      、丙○○、呂建霆、甲○○、王彥鈞、林○安、周育衙等人110
      年12月12日指認犯罪嫌疑人紀錄表、己○○111年1月4日指
      認犯罪嫌疑人紀錄表、臺中市政府警察局第五分局刑案現
      場勘察報告暨所附刑案現場照片、超商叫車服務單各1份
      、臺中市政府警察局第五分局搜索扣押筆錄、扣押筆錄、
      扣押物品目錄表共3份、被告辛○○、丙○○之手機畫面擷圖
      、現場照片、監視器畫面擷圖共123張在卷可稽（見少連
      偵576號卷第63頁至第71頁、第95頁至第99頁、第109頁至
      第115頁、第123頁至第126頁、第139頁至第142頁、第157
      頁至第160頁、第173頁至第176頁、第197頁至第200頁、
      第249頁至第253頁、第257頁至第260頁、第263頁至第267
      頁、第311頁至第344頁、第353頁、第371頁至第413頁；
      少連偵12號卷第25頁至第28頁；少連偵12號卷第39頁至第
      54頁、第75頁至第90頁）及扣案如附表所示之物可證。輔
      以當日監視器畫面顯示「02：56：01丁○○、辛○○從畫面右
      方走向呂建霆等人聚集處，02：56：07辛○○直接走向呂建
      霆面前，02：56：09丙○○從畫面右方小跑步至KTV人群聚
      集處。02：56：25丙○○揪住呂建霆衣領並將呂建霆往後推
      ，02：56：33呂建霆後方人群往丙○○方向推，多人往畫面
      左方移動，消失在畫面中。02：57：05呂建霆與另一名黑
      色外套男子自畫面左方走入畫面中。02：57：23丁○○從畫
      面左方跑入畫面中，追逐一名男子，並與其發生扭打。02
      ：57：26己○○走向呂建霆，其後多人追逐扭打，02：57：
      29辛○○自己○○後方走向呂建霆，並伸手攻擊呂建霆。02：
      57：31己○○、丙○○、辛○○與呂建霆發生扭打，己○○與辛○○
      邊扭打邊往畫面右方騎樓移去，並消失在畫面中，丁○○、
      丙○○等人及警察亦均往畫面右方騎樓方向移去」、「02：
      57：36一群人在花盆前面之人行道扭打（畫面被花盆擋住
      ，無法判斷為何人及扭打人數）。02：57：40辛○○自擋住
      之花盆處往畫面右方大力後退，並壓到後方丙○○，致丙○○
      微蹲。02：57：46辛○○右手持刀轉身走向騎樓，並往畫面
      下方離開，02：57：48己○○出現在畫面左上方騎樓，左胸
      上已有圓圈狀血痕」，有本院111年6月15日準備程序勘驗
      筆錄及所附擷圖可憑（見本院卷一第246頁至第248頁、第
      251頁至第263頁），是此部分事實顯可認定。
（二）又被告辛○○持附表編號1所示折疊刀，朝告訴人己○○臉部
      及胸部等處攻擊，致告訴人己○○受有創傷性雙側氣胸、創
      傷性左側血胸、心臟破裂及多處刀傷等傷害一節，亦經告
      訴人庚○○於警詢、告訴人己○○於偵查中指訴明確，另有中
      國醫藥大學附設醫院110年12月12日、110年12月21日診斷
      證明書及中國醫藥大學附設醫院111年8月19日院醫事字第
      1110011924號函暨所附己○○病歷資料各1份附卷可參（見
      少連偵576號卷第187頁；少連偵12號卷第29頁；本院卷二
      第7頁至第159頁），且為被告辛○○所不爭執，此部分事實
      亦可認定。
（三）被告辛○○確有殺人之主觀犯意
　  1.按殺人、重傷或傷害之區別，應以加害人行為時之犯意為
      判斷。申言之，按行為人之行為究係基於殺人之故意或傷
      害之故意，為行為人內心主觀意思，此一主觀之要件，關
      係罪責之成立與否，法院為判斷時應詳加審酌行為當時所
      存在之一切客觀情況（最高法院95年度台上字第789號判
      決意旨參照）。又刑法上使人受重傷罪與傷害致重傷罪之
      區別，應視加害人有無使人受重傷之犯意為斷，告訴人所
      受傷害程度，雖不能據為認定有無使人受重傷犯意之唯一
      標準，但加害人下手情形如何，於審究犯意方面，仍不失
      為重要參考資料。故在判斷行為人於行為當時，主觀上是
      否有重傷害之故意，即應斟酌其使用之兇器種類、攻擊之
      部位、行為時之態度，並深入觀察行為人與告訴人之關係
      、衝突之起因、行為當時所受之刺激、下手力道之輕重、
      行為時現場爭執之時空背景、告訴人受傷情形及行為人事
      後之態度等各項因素，綜合加以研判（最高法院107年度
      台上字第4574號判決意旨參照）。揆之上開司法審判實務
      認定標準，殺人、重傷害罪或傷害罪之區別，應以被告行
      為時，其主觀上之犯意而定。告訴人之傷痕多寡、輕重、
      深淺及有無明顯立即之致命危險等因素，以及行為人與告
      訴人間發生衝突之原因、是否使用兇器、兇器是否預先準
      備、兇器種類為何、下手攻擊之部位、時間久暫、下手力
      量之輕重，是否為偶發之一擊等具體情事等，加以綜合判
      斷，推認判定行為人行兇之際究係殺人罪、重傷害罪或傷
      害罪之犯意。
　　2.查被告辛○○所攜帶之折疊刀為金屬製、材質堅硬、刀鋒銳
      利，總長約18公分、刀刃長7.5公分、寬度約3公分，有本
      院111年7月26日審理程序勘驗結果及扣案之折疊刀照片6
      張可證（見少連偵576號卷第389頁至第390頁；本院卷一
      第323頁至第324頁、第333頁至第335頁），以刀刃之長度
      與材質，如持以近距離猛力刺擊他人身體，可能導致深度
      穿透傷而傷及人體重要部位內之臟器或動脈血管導致臟器
      生理機能嚴重受損及大量出血，使他人發生死亡結果之危
      險，而對於他人生命、身體可能發生之危險性極高，顯為
      具有一般智識經驗之人均可預見。
　　3.又臉部、胸部等位置均為人體極為脆弱之部位，胸腔內之
      心臟、肺臟等臟器更直接影響人體生命之維持，此亦為被
      告辛○○所明知（見本院卷一第433頁），然被告辛○○明知
      於此，仍持折疊刀攻擊告訴人己○○上揭部位，甚而導致告
      訴人己○○受有心臟及肺部穿刺傷，於案發同日即進行右心
      室修補術、心包切開探查術等心臟修補及肺臟修補手術，
      有前開中國醫藥大學附設醫院診斷證明書2紙可證（見少
      連偵576號卷第187頁；少連偵12號卷第29頁），佐以被告
      辛○○自陳：當時就是伊與己○○扭打，而與己○○面對面等語
      （見本院卷一第432頁、第434頁）；證人即告訴人己○○於
      本院審理時證述：伊當時跟辛○○扭在一起等語（見本院卷
      一第311頁），及本院勘驗筆錄中「02：57：36一群人在
      花盆前面之人行道扭打（畫面被花盆擋住，無法判斷為何
      人及扭打人數）。02：57：40辛○○自擋住之花盆處往畫面
      右方大力後退，並壓到後方丙○○，致丙○○微蹲。02：57：
      46辛○○右手持刀轉身走向騎樓，並往畫面下方離開」，綜
      合以觀，被告辛○○朝告訴人己○○攻擊後，竟因用力而往後
      方退、甚而壓到後方之丙○○，致使丙○○微蹲之情節，可知
      被告辛○○當時對告訴人己○○攻擊之力道甚大，而被告辛○○
      在與告訴人己○○近身扭打之狀態下，正面持折疊刀強力朝
      告訴人己○○之臉部、胸部位置攻擊，深及告訴人己○○心、
      肺臟，主觀上顯有致告訴人己○○於死之故意，應足認定。
　　4.又被告辛○○固辯稱：伊當時係因跌倒在地，為避免遭受攻
      擊方拿出折疊刀，在己○○面前揮舞驅趕，並無刻意「刺」
      或是「攻擊」己○○等語（見本院卷一第326頁、第434頁）
      ，然查被告辛○○於本院審理時自陳：現場就是伊跟己○○二
      人扭打，並沒有圍毆之情形，且在場並無其他人持兇器等
      語（見本院卷一第432頁至第433頁），查現場既僅有其與
      告訴人己○○發生扭打，在旁之人均無加入或參與攻擊之舉
      措，其如何認定倘跌到在地即恐遭在旁之人攻擊，而有防
      衛之必要，已有可疑。況現場亦僅有其一人攜有兇器，如
      僅係單純防身、嚇阻，單純亮刀，應已足使在旁之人不敢
      輕舉妄動，亦無刻意揮舞之理，是被告辛○○上揭所辯，能
      否可採，已然有疑。再參以告訴人己○○因被告辛○○攻擊，
      所受傷勢部位包含臉部近眼尾靠近太陽穴之位置、右肩膀
      及左胸心臟處，其中臉部之傷口近眼尾靠近太陽穴之位置
      ，長約4.5公分；心臟處有4公分之刀傷而破裂，並傷及血
      管等情節，此為證人己○○於本院審理時所證述：伊當時只
      知道是心臟、左胸口中刀，到醫院後才發現右肩膀及臉部
      眼尾接近太陽穴處亦有受傷等語，及臺中市政府消防局救
      護紀錄表、告訴人己○○之中國醫藥大學附設醫院110年12
      月21日診斷證明書及病房家屬座談會紀錄、本院111年7月
      26日審理程序勘驗筆錄及照片可證（見少連偵12號卷第29
      頁；本院卷一第314頁至第315頁、第324頁至第325頁、第
      337頁至第341頁；本院卷二第11頁、第125頁），被告辛○○如係單純揮舞，何以告訴人己○○所受傷勢位置如此集中
      在臉部、胸腔之特定部位，並均為人體甚為脆弱之部位。
      復由告訴人己○○所受心臟4公分刀傷之傷勢可知，其攻擊
      之刀刃顯已深至告訴人己○○左胸一定位置，而與其單純揮
      舞不慎劃傷之皮膚表淺傷情形有別。復衡以，被告辛○○所
      持之折疊刀總長約18公分、刀刃長7.5公分，有前開勘驗
      照片可證，其刀刃長度非長，如非刻意朝告訴人己○○胸部
      正面、並施以相當力道之攻擊，實難想像該刀刃係如何導
      致告訴人己○○心臟竟有4公分之刀傷而破裂，是被告辛○○
      所辯顯無可採。
　　5.另就被告辛○○之選任辯護人以被告辛○○與告訴人己○○素不
      相識，當無傷害告訴人己○○之動機。況倘被告辛○○確有殺
      人之故意，其於衝突之初即會將折疊刀亮出，而非直待與
      告訴人己○○扭打、跌倒在地時始拿出，主張被告辛○○無殺
      人故意等語。惟查，本件緣起即係被告辛○○因與呂建霆於
      KTV內有所爭執，始聯繫被告丁○○、丙○○等人到場支援，
      過程中除追打呂建霆外，並攻擊在旁之王彥鈞等人，業據
      認定如前，單就被告辛○○因不滿即聯繫被告丁○○等人到場
      助陣，並對素不相識之王彥鈞等人恣意下手攻擊之行為，
      即見被告辛○○情緒控管顯有不佳，漠視他人之生命、身體
      安全，是相識與否能否作為被告辛○○攻擊動機為何之判準
      ，尚非無疑。而參以被告辛○○於警詢、偵查及本院審理時
      均自陳：伊當時已經情緒失控，也不知道怎麼說什麼力道
      ，對己○○實際刺幾次已經不清楚等語（見少連偵576號卷
      第60頁至第61頁、第575頁至第576頁；本院卷一第433頁
      至第434頁），足知被告辛○○案發時情緒激動、氣憤填膺
      ，對於與其扭打甚而致其跌倒在地之告訴人己○○心生不滿
      ，憤而持刀攻擊，企圖致其於死，顯非不可想像。至被告
      辛○○雖未於與呂建霆發生口角之初即拿出折疊刀，然此至
      多僅足證明被告辛○○起初僅有傷害呂建霆及其身旁友人之
      犯意，至其嗣因與告訴人己○○扭打並跌倒，益發氣憤，始
      萌生殺人犯意，亦難認有何悖於常理之情。是被告辛○○之
      選任辯護人上揭所辯，亦難為被告辛○○有利之認定。
（四）綜上所述，被告辛○○及其選任辯護人所辯均無足採信，本
      案被告二人犯行事證，均臻明確，堪以認定，應予依法論
      科。
二、論罪科刑
（一）按刑法第150條業於109年1月15日修正公布，並自同年月1
      7日生效施行，其立法理由略以：不論在何處、以何種聯
      絡方式（包括社群通訊軟體）聚集，係在遠端或當場為之
      ，均為本條之聚集行為，且包括自動與被動聚集之情形，
      亦不論是否係事前約定或臨時起意者均屬之。三人以上在
      公共場所或公眾得出入之場所實施強暴脅迫，就人民安寧
      之影響及對公共秩序已有顯著危害，是將聚集之人數明定
      為三人以上，不受限於須隨時可以增加之情形，以臻明確
      。不論強暴脅迫是對於特定人或不特定人為之，已造成公
      眾或他人之危害、恐懼不安，應即該當該罪成立之構成要
      件。本罪重在安寧秩序之維持，若行為人就本罪之構成要
      件行為有所認識而仍為本罪構成要件之行為，自仍應構成
      本罪，予以處罰。經查，被告二人均明知案發地點為不特
      定人均可出入之KTV門口，為公共場所，竟因被告辛○○召
      集，即與丙○○一同聚集在該處，被告丁○○徒手攻擊呂建霆
      、王彥鈞等人，被告辛○○徒手攻擊呂建霆外，更持附表編
      號1所示折疊刀攻擊告訴人己○○，被告二人下手實施強暴
      行為，所為已足使在旁見聞之公眾或他人恐懼不安，且攻
      擊之對象亦除原與被告辛○○有糾紛之呂建霆外，更波及在
      旁之王彥鈞、己○○等人，所為顯與上開構成要件相符，並
      對公共秩序產生危害。
（二）核被告辛○○所為，係犯刑法第150條第1項後段、第2項第1
      款之攜帶兇器在公共場所聚集三人以上下手實施強暴罪、
      同法第271條第2項、第1項之殺人未遂罪；被告丁○○所為
      ，則係犯刑法第150條第1項後段之在公共場所聚集三人以
      上下手實施強暴罪。被告二人共同下手實施強暴行為者，
      具有犯意聯絡及行為分擔，應論以共同正犯。惟參諸最高
      法院79年度台上第4231號判決意旨，刑法條文有「結夥三
      人以上」者，其主文之記載並無加列「共同」之必要，是
      本條文以「聚集三人以上」為構成要件，自應為相同解釋
      ，附此敘明。
（三）被告辛○○以一行為同時觸犯上開二罪，應依刑法第55條規
      定，從一重論以刑法第271條第2項、第1項之殺人未遂罪
      。又被告辛○○基於殺人之犯意而攻擊告訴人己○○，惟幸告
      訴人己○○及時送醫、倖免於難而未遂，依刑法第25條第2
      項規定，按既遂犯之刑，減輕其刑。至被告辛○○選任辯護
      人主張被告辛○○係於證人呂建霆等人前往製作警詢筆錄前
      ，即已自行前往警局投案，應合於自首之規定。惟按刑法
      第62條所謂「發覺」，非以有偵查犯罪權之機關或人員確
      知其人犯罪無誤為必要，於具確切之根據得為合理之可疑
      ，而對犯人發生嫌疑時，即得謂為已發覺；換言之，倘有
      偵查犯罪權限之機關或人員由各方尋得之現場跡證、目擊
      證人等客觀性證據已可直接指向特定行為人犯案，足以構
      建其與具體案件間直接、明確及緊密之關聯，使行為人具
      有較其他排查對象具有更高之作案嫌疑，此時即可認「有
      確切之根據得合理之可疑」將行為人提昇為「犯罪嫌疑人
      」，即應認其犯罪已被「發覺」（最高法院72年台上字第
      641號、108年度台上字第3146號判決意旨參照）。查本案
      被告辛○○固有於案發當日4時50分許自行前往警局投案，
      然本案案發後，警方旋於同日3時10分至15分許抵達超級
      巨星KTV經貿店前，當時在場之呂建霆即已明確指出持刀
      攻擊告訴人己○○之人為綽號「小黑」、三分頭、皮膚黝黑
      之男子，同案被告丙○○並指證該名綽號「小黑」即為辛○○
      ，警方並以此追查被告辛○○行蹤，此有臺中市政府警察局
      第五分局111年4月24日中市警五分偵字第1110018405號函
      暨所附員警職務報告可證（見本院卷一第209頁至第211頁
      ），足見警方於被告辛○○自行到案前，即有確切之根據認
      定被告辛○○涉有重嫌，揆諸上開說明，於該時警方即已「
      發覺」被告辛○○本案犯行，是被告辛○○於偵查犯罪權限之
      機關或人員發覺後始到案，參以前揭說明，自與自首要件
      未合，被告辛○○選任辯護人此部分主張亦非可採。
（四）爰以行為人責任為基礎，審酌被告辛○○因與呂建霆發生細
      故，竟夥同被告丁○○、丙○○等人到場支援，徒手毆打呂建
      霆、王彥鈞等人，被告辛○○更持折疊刀欲殺害告訴人己○○
      ，所為除嚴重危害社會治安，更對於告訴人己○○之生命、
      身體造成極大威脅，被告二人所為均無可採；另審酌被告
      二人均坦承妨害秩序等犯行，然被告辛○○否認殺人犯意，
      且迄今未與告訴人己○○達成和解或賠償其損害之犯後態度
      ，被告丁○○徒手及被告辛○○持折疊刀攻擊之犯罪情節、手
      段，對於社會治安之危害及致告訴人己○○所受傷勢之犯罪
      損害；兼衡被告辛○○自陳高中肄業之智識程度、在家裡幫
      忙等家庭經濟狀況；被告丁○○自陳國中畢業之智識程度、
      需扶養父母之家庭經濟狀況（見本院卷一第437頁）等一
      切情狀，分別量處如主文所示之刑，並就被告丁○○部分諭
      知易科罰金之折算標準。
三、沒收 
（一)按供犯罪所用之物，屬於犯罪行為人者，得沒收之，刑法第38條第2項前段定有明文。經查，扣案如附表編號1所示折疊刀為被告辛○○持以攻擊告訴人己○○所用之物，且為被告辛○○所有，業據被告辛○○自承在卷（見本院卷一第428頁），此部分自屬被告辛○○本案犯罪所用之物，爰依上揭規定於被告辛○○罪刑項下諭知沒收。另附表編號2所示之門號0000000000號IPHONE SE手機1支亦為被告辛○○所有，此為其所自陳（見本院卷一第428頁），被告辛○○於審理中固辯稱該手機並未用於本案聯繫，然參以被告辛○○於警詢時自陳：伊當時是用微信與暱稱「美國博仔」之丁○○聯繫等語（見少連偵576號卷第86頁），及被告辛○○手機於當日3時5分許、4時59分許均有聯繫丁○○之紀錄，該手機內通訊軟體微信內亦有暱稱「美國博仔」之聯繫資料（見少連偵576號卷第343頁至第344頁），可知扣案如附表編號2所示手機即為被告辛○○與被告丁○○聯繫所用，被告辛○○事後所辯，容無可採。被告辛○○既係以該手機與被告丁○○聯繫，召集被告丁○○到案發現場，該手機顯屬本案犯罪所用之物，且具有重要性，亦應於被告辛○○罪刑項下諭知沒收。
（二）扣案如附表編號3至6所示之物，固為被告辛○○所有，業據
      被告辛○○所陳明（見本院卷一第428頁），然僅屬日常一
      般衣物，該物品乃屬日常可得購買之一般用品，縱予沒收
      ，所得收之特別預防及社會防衛亦甚微弱，更欠缺刑法上
      之重要性，本諸刑法第38條之2第2項規定意旨，實無必要
      加以沒收，爰不予沒收。至扣案如附表編號7、8所示之物
      ，均為被告丙○○所有，而非被告二人所有，自無從於被告
      二人本案罪刑項下宣告沒收，附此敘明。　　 
據上論斷，應依刑事訴訟法第299條第1項前段，刑法第25條、第
28條、第150條第1項後段、第2項第1款、第271條第2項、第1項
、第55條、第41條第1項、第38條第2項，判決如主文。　　
本案經檢察官鍾祖聲提起公訴，檢察官乙○○、戊○○到庭執行職務
。
中　　華　　民　　國　　111 　年　　11　　月　　8 　　日
             刑事第十二庭 審判長 法  官  許月馨 
 　　　　　　　                  法  官  陳盈睿
　 　　　　　　                  法  官  吳逸儒
以上正本證明與原本無異。
如不服本判決應於收受送達後20日內向本院提出上訴書狀，並應
敘述具體理由；其未敘述上訴之理由者，應於上訴期間屆滿後20
日內向本院補提理由書（均須按他造當事人之人數附繕本）「切
勿逕送上級法院」。
告訴人或被害人如不服判決，應備理由具狀向檢察官請求上訴，
上訴期間之計算，以檢察官收受判決正本之日起算。
   　 　　 　　　　　　　　　　　書記官  陳俞君
中　　華　　民　　國　　111 　年　　11　　月　　8 　　日

附錄論罪科刑法條
中華民國刑法第150條
在公共場所或公眾得出入之場所聚集三人以上，施強暴脅迫者，
在場助勢之人，處1年以下有期徒刑、拘役或10萬元以下罰金；
首謀及下手實施者，處6月以上5年以下有期徒刑。
犯前項之罪，而有下列情形之一者，得加重其刑至二分之一：
一、意圖供行使之用而攜帶兇器或其他危險物品犯之。
二、因而致生公眾或交通往來之危險。

中華民國刑法第271條（普通殺人罪）
殺人者，處死刑、無期徒刑或10年以上有期徒刑。
前項之未遂犯罰之。
預備犯第1項之罪者，處2年以下有期徒刑。

附表
編號 品項與數量 備註 1 折疊刀1把 被告辛○○犯罪所用之物，且均為其所有，應於其本案罪刑項下宣告沒收。 2 門號0000000000號IPHONE SE手機1支  3 黑色外套1件 被告辛○○所有，然不具刑罰重要性，不予宣告沒收。 4 白色上衣1件  5 淺藍色牛仔褲1件  6 白色鞋子1雙  7 門號0000000000號IPHONE12 PRO MAX手機1支 被告丙○○所有，無從於被告辛○○、丁○○本案罪刑項下宣告沒收。 8 棒球棍1支